臺灣臺南地方法院新市簡易庭民事判決
110年度新簡字第428號
原      告  林木輝  
訴訟代理人  王識涵律師
            張桐嘉律師
被      告  祭祀公業楊利源  

法定代理人  楊憲宗  
訴訟代理人  凃禎和律師
上列當事人間請求確認三七五租賃契約存在事件，經本院於民國
111年11月8日言詞辯論終結，判決如下：
    主      文
原告之訴及假執行之聲請均駁回。
訴訟費用由原告負擔。
    事實及理由
一、原告起訴主張：被告所有坐落臺南市○○區○○段000地號土地
    （重測前為同區山上段349-1地號土地，下稱系爭土地）於
    民國48年間，將系爭土地如附圖所示編號A部分之土地，以
    三七五租賃關係出租予訴外人即原告父親林文峯耕作，至林
    文峯於74年間過世後，即由原告繼承繼續耕作，種植鳳梨與
    香蕉等作物迄今。詎原告依耕地三七五減租條例第6條第1項
    之規定，請求被告管理人楊憲宗會同伴理系爭土地之三七五
    租約登記遭拒，嗣亦遭臺南市山上區公所耕地租佃委員會駁
    回調解之申請，爰提起本件訴訟等語。並聲明：㈠確認兩造
    間就被告所有坐落臺南市○○區○○段000地號土地如附圖所示
    編號A部分之土地，耕地三七五租賃關係存在。㈡被告應就如
    附圖所示編號A部分之土地與原告訂立耕地三七五書面租約
    ，並協同向臺南市山上區公所辦理耕地三七五租約登記。㈢
    願供擔保請准宣告假執行。
二、被告則以：被告未曾出租系爭土地予訴外人林文峯或原告，
    且耕地三七五租約與一般土地租約性質有異，須向主關機關
    申請辦理登記，原告卻未曾向主關機關申請系爭土地辦理耕
    地三七五租約之登記，實屬違反常情等語置辯。並聲明：原
    告之訴駁回。
三、得心證之理由：
　㈠按法律關係之存在否不明確，致原告在私法上之地位有受侵
    害之危險，而此危險得以對於被告之確認判決除去之者，即
    得依民事訴訟法第247 條之規定提起確認之訴，此項訴訟，
    祇須主張為訴訟標的之法律關係或其他事項之存否有不明確
    者，對於爭執其主張者提起，其當事人之適格即無欠缺（最
    高法院96年度台上字第2674號民事判決參照）。本件原告主
    張其為系爭土地之現有耕作者，並請求確認與被告間就系爭
    土地之耕地三七五租賃關係繼續存在，因被告否認前開租賃
    關係存在，故原告提起本件確認之訴應認即有確認利益存在
    。
　㈡按當事人主張有利於己之事實者，就其事實有舉證之責任，
    民事訴訟法第277條前段定有明文。又民事訴訟如係由原告
    主張權利者，應先由原告負舉證之責，若原告先不能舉證，
    以證實自己主張之事實為真實，則被告就其抗辯事實即令不
    能舉證，或其所舉證據尚有疵累，亦應駁回原告之請求（最
    高法院17年上字第917號判例意旨參照）。本件原告主張與
    被告間就系爭土地有三七五租賃關係存在，既為被告所否認
    ，揆諸上開舉證責任分配原則，原告自應就系爭土地之耕地
    三七五租賃關係存在乙節，負舉證之責。經查：
　⒈原告固提出書寫有楊利源祭祀公業或375租約金等字樣之收據
    ，用以證明其與被告間就系爭土地存有耕地三七五租賃關係
    存在等語（見新簡卷第35頁至第47頁）。惟稽之上開原告所
    提出之收據，雖書寫有「楊利源祭祀公業」、「租金」等字
    樣，然並未彰顯收租人與被告間之關係為何，或有何代表被
    告收租之權限；參以，經原告聲請傳喚證人即上開收據收租
    之人楊國豊、楊國滿、楊榮宗、楊清益於本院時具結證述，
    該等證人均證稱係受他人所託代為收取租金，對於為何要收
    取租金，系爭土地與耕地三七五租約間是否有關，以及委託
    人是否為祭祀公業之管理人，或有無受祭祀公業之正式委託
    等細節，均不清楚且不瞭解等語明確（見新簡卷第144頁至
    第162頁），互核被告所有之系爭土地歷屆管理人，亦與原
    告所提出收據之收租人或委託人不同，此有系爭土地登記謄
    本、土地登記簿在卷可查（見新簡卷第197頁至第221頁）。
    從而，自難僅以原告所提出之收據遽認兩造就系爭土地存有
    三七五租賃關係。
　⒉再者，系爭土地於38年間被告已與訴外人楊等成立三七五租
    約，並辦理租約登記在案，嗣楊等於102年間死亡，而於102
    年12月5日承租人變更為楊等之配偶楊林換，後因違反自任
    耕作之情事，於109年8月26日經臺南市山上區公所終止租約
    登記，期間於48年間，楊等因向林文峯借款，而約定系爭土
    地於可移轉登記前，交由林文峯收益納課等情，有賣契字、
    借用證、覺書、臺南市山上區公所111年1月13日函暨所附之
    資料清冊及租約可資佐證（見新簡卷第53頁至第57頁、第10
    5頁至第111頁），足認系爭土地迄至109年間被告與楊林換
    終止三七五租賃關係前，系爭土地之租賃關係均僅存在於被
    告與楊林換或楊等間，至楊等與林文峯雖因借款而就系爭土
    地約定有收益納課之權利義務關係，惟難以憑此約定拘束被
    告。
四、綜上所述，本件依原告所舉證據，尚無從認定兩造間就系爭
    土地有三七五租約存在，則原告訴請確認兩造間就系爭土地
    如附圖編號A所示部分土地有三七五租約存在，且被告應協
    同向臺南市山上區公所辦理耕地三七五租約登記，為無理由
    ，應予駁回。又原告之訴既經駁回，其假執行之聲請亦失所
    附麗，應併予駁回。
五、本件為判決基礎之事證已臻明確，兩造其餘攻擊防禦方法及
    舉證，經本院斟酌後，認為均不足影響本判決之結果，爰不
    逐一論列，附此敘明。
六、訴訟費用負擔之依據：民事訴訟法第78條。
中　　華　　民　　國　　111 　年　　12　　月　　16　　日
                  臺灣臺南地方法院新市簡易庭
                                  法  官　施志遠
以上正本證明與原本無異。
如不服本判決，應判決送達後20日內，向本院提出上訴狀並表明
上訴理由（須附繕本）。如委任律師提起上訴者，應一併繳納上
訴審裁判費。 
中　　華　　民　　國　　111 　年　　12　　月　　16　　日
                                  書記官  黃心瑋
附圖：臺南市新化地政事務所111年8月12日函所附之土地複丈成
　　　果圖